【裁判字號】    92,易,1781
【裁判日期】    920924
【裁判案由】    竊佔等
【裁判全文】
臺灣高雄地方法院刑事判決                        九十二年度易字第一七八一號
    公  訴  人  臺灣高雄地方法院檢察署檢察官
    被      告  乙○○
右列被告因竊佔等案件，經檢察官聲請依簡易判決處刑（九十二年度偵字第一一一九
六號），本院認不宜依簡易判決處刑，改依通常程序審理，茲判決如左：
    主  文
乙○○除去公務員所施之查封之標示，處拘役貳拾日，如易科罰金，以佰元折算壹
日。
被訴竊佔部分無罪。
    事  實
一、乙○○明知其向友人丙○○所借用放置傢俱之坐落高雄市○○區○○段六小段九
    一三地號，門牌號碼為高雄市左營區○○○路一三五號二六樓之二之房屋，已遭
    南山人壽保險股份有限公司聲請本院執行查封，並於民國九十年十一月二十一日
    由本院執行處書記官會同執達員將查封之封條牢貼在上開房屋鐵門後方牆上，以
    公示查封之效力。詎被告竟於公示查封後，九十一年十一月二十三日前之不詳時
    間在上開地點私自將該查封封條撕毀，而除去公務員查封之標示。嗣經上開房屋
    之拍定人丁○○發覺，向高雄市警察局左營分局新莊派出所報警而查獲。
二、案經丁○○告發由台灣高雄地方法院檢察署檢察官偵查起訴。
    理  由
壹、有罪部分：
一、訊據被告矢口否認有何妨害公務之犯行，辯稱：房屋被查封時，伊有看到封條，
    但是伊只是借用該屋放置傢俱，並沒有常去，亦不知封條何時被撕云云。然查：
  (一)右揭犯罪事實，業據證人即當時至現場處理之高雄市警察局左營分局新莊派出所
    警員甲○○到庭證稱：九十一年十一月二十三日丁○○報警時是我到現場處理，
    到現場時封條已經不在，當場問被告封條是否是他撕的，他當場有跟我說是他撕
    的等語（見本院卷第二八頁），此核與告發人丁○○到庭指稱：員警有問被告是
    否他撕的，他說是他撕的等語（見本院卷第三十頁）相符，且有現場照片二幀（
    見他字卷第九頁）可資佐證。
  (二)證人即上開房屋之原所有人丙○○亦到庭證稱：八十九年國慶日後我把房子借給
    被告，把房子借給他後就沒有回去過等語（見本院卷第十九頁），參以上開房屋
    係位於公寓大廈二十六樓，除被告外並無他人進出或經過，是上開查封公告應係
    被告撕毀無訛。
  (三)綜上所述，被告上開所辯，顯不足採。本件事證明確，被告除去公務員所施查封
    標示之犯行，堪以認定。
二、按法院依強制執行法第一百十三條準用第四十七條第一項對不動產查封程序中，
    對該執行標的物以足以公示查封之方法所張貼之封條，係本院人員依上開法律本
    於職務所為，自屬公務員所施查封之標示，是被告將本院人員張貼公示查封效力
    之封條撕毀後除去，核其所為，係犯刑法第一百三十九條之除去公務員所施查封
    之標示罪。爰審酌被告所為犯行蔑視公權力，且犯後否認犯行，然所生之危害非
    鉅等一切情狀，量處如主文所示之刑，並諭知折算罰金之標準。
貳、無罪部分：
一、公訴意旨略以：被告乙○○明知門牌號碼為高雄市左營區○○○路一三五號二十
    六樓之二之房屋，已於九十年十一月二十一日遭南山人壽保險股份有限公司聲請
    臺灣高雄地方法院執行查封，並由告訴人丁○○於九十一年十一月二十四日，經
    由臺灣高雄地方法院九十年執字第四二八一七號強制執行案件拍賣程序購得，竟
    意圖為自己不法之利益，於丁○○取得所有權之前一日，即二十三日起，以置放
    傢俱及雜物之方式，竊佔上該房屋。嗣雖經丁○○取得臺灣高雄地方法院執行命
    令請求返還，惟仍拒不遷讓，繼續佔有使用前開房屋迄今，因認被告涉有刑法第
    三百二十條第二項竊佔之罪嫌。
二、按犯罪事實應依證據認定之，無證據不得推定其犯罪事實；不能證明被告犯罪或
    其行為不罰者，應諭知無罪之判決，刑事訴訟法第一百五十四條、第三百零一條
    第一項定有明文。次按認定不利於被告之事實，須依積極證據，苟積極證據不足
    為不利於被告事實之認定時，即應為有利於被告之認定，更不必有何有利之證據
    ，最高法院著有三十年度上字第八一六號判例足資參照。又告訴人之告訴，係以
    使被告受刑事訴追為目的，是其陳述是否與事實相符，仍應調查其他證據以資審
    認，最高法院五十二年度台上字第一三○○號判例意旨足參。又拍賣之不動產，
    買受人自領得執行法院所發給權利移轉證書之日起，取得該不動產所有權，債權
    人承受債務人之不動產亦同，強制執行法第九八條第一項定有明文。
三、本件公訴人認被告涉犯竊佔罪嫌，無非係以告訴人之指訴及現場照片為憑，訊據
    被告則堅決否認有何竊佔罪嫌，辯稱：伊於九十年年初即已將傢俱搬入上開房屋
    ，九十一年十一月二十三日伊也有搬傢俱進去，但房屋是原所有權人丙○○同意
    借用等語，經查：
  (一)上開房屋係於九十一年十一月二十五日由本院發給告訴人權利移轉證書乙節，業
    據告訴人自承在卷（見本院卷第二九頁），並有本院不動產權利移轉證書附卷可
    稽，是告訴人取得該房屋所有權之日期應係九十一年十一月二十五日。
  (二)系爭房屋之原所有權人丙○○於八十九年間即已將系爭房屋借予被告使用等情，
    業如上述，而系爭房屋之所有權既係於九十一年十一月二十五日始移轉予告訴人
    ，是被告於同年月二十三日就系爭房屋即有合法使用權源，其占有系爭房屋並無
    為自己不法利益之意圖甚明，公訴人認被告於斯時置放傢俱及雜物於系爭房屋，
    係屬竊佔之行為，容有誤會。
  (三)綜上所述，被告既係於告訴人取得系爭房屋所有權之前即已取得原所有權人丙○○之同意而將傢俱搬入，自不得單以被告將傢俱放置於房屋內，遽認被告有何被
    訴竊佔之行為。此外，復查無其他積極證據足認被告確有何公訴人所指之竊佔罪
    ，且公訴人認被告該部分犯行與前揭經本院論罪科刑之部分應予分論併罰，本院
    既認此部分犯罪嫌疑不足，自應另行諭知被告無罪之判決如主文第二項所示。
據上論斷，應依刑事訴訟法第二百九十九條第一項前段、第三百零一條第一項，刑法
第一百三十九條、第四十一條第一項，罰金罰鍰提高標準條例第一條前段、第二條，
判決如主文。
本案經檢察官葉芳秀到庭執行職務。
中      華      民      國      九十二      年    九    月    二十四    日
                                臺灣高雄地方法院刑事庭
                                    審判長法官  邱  明  弘
                                          法官  莊  珮  君
                                          法官  吳  錦  佳
右正本證明與原本無異。
如不服本判決，應於判決送達後十日內，向本院提出上訴狀。
                                        書記官  蘇  溪  林
中      華      民      國      九十二      年    九    月    二十四    日
附錄本判決論罪之法條：
中華民國刑法第一百三十九條
損壞、除去或污穢公務員所施之封印或查封之標示，或為違背其效力之行為者，處一
年以下有期徒刑、拘役或三百元以下罰金。


司法院資訊處製作；財團法人民間司法改革基金會備份。
